臺灣高雄地方法院刑事裁定　　　　　　　　　　　　九十三年度訴字第一八一三號
　　公　訴　人　臺灣高雄地方法院檢察署檢察官
　　被　　　告　甲○○
右列被告因違反商業會計法案件，經檢察官提起公訴（九十二年度偵字第二○七一二
號），本院裁定如左：
    主  文
公訴人應於本裁定送達後拾伍日內補正如理由四所示事項。
    理  由
一、按「提起公訴，應於起訴書內記載犯罪事實及證據並所犯法條」，刑事訴訟法第
    二百六十四條第二項第二款定有明文，此乃法定必備之程式。而關於「犯罪事實
    」應如何記載，法律雖無明文規定，惟因其起訴事實即為法院審判之範圍（刑事
    訴訟法第二百六十八條參照），並為被告防禦準備之範圍，故其記載內容必須「
    足以表明其起訴範圍」，使法院得以確定審理範圍，並使被告知悉係因何犯罪事
    實被提起公訴而為防禦之準備，始為完備。因此，如起訴書關於「犯罪事實」之
    記載不足以表明起訴範圍時，即係於法定必備程式有所欠缺。
二、經查，本件公訴人固認被告甲○○係犯刑法第二百十五條、第二百十條之行使業
    務上作成之不實文書罪及違反商業會計法第七十一條第一款之公司負責人填載不
    實會計憑證罪嫌而提起公訴，惟就被告究係填載並據以行使何不實會計憑證之統
    一發票部分，卻僅於起訴書犯罪事實欄上，記載「被告因亟須開立不實之交易憑
    證，遂於八十三年起至八十五年止與維士有限公司負責人陳逢源、恆萬貿易有限
    公司負責人人沈豐昌以及小泰國實業有限公司、啟鴻企業有限公司、永久貿易有
    限公司、陳秀芬有限公司、慶佰貿易有限公司等公司之負責人基於共同之犯意，
    明知瑋亭公司、瑋凡公司與維士有限公司、恆萬貿易有限公司、小泰國實業有限
    公司、啟鴻企業有限公司、永久貿易有限公司、陳秀芬有限公司、慶佰貿易有限
    公司等公司之間並無實際交易事項而彼此對開統一發票，自八十三年三月起至八
    十五年止，連續將上開明知不實之事項，而填製商業會計憑證，而循環對開不實
    進項發票、銷項發票」，然就被告與上開數家公司間究竟於八十三年三月起至八
    十五年止之何時，曾相互開立何種不實內容之交易項目、金額之統一發票，及統
    一發票之號碼等犯罪構成要件事實部分，均未詳予具體載明，僅簡略記載全部不
    實發票金額達新台幣（下同）三億九千九百四十八萬三千五百四十八元；嗣經本
    院檢視卷內之證據資料亦無任何該不實統一發票，公訴人亦未將此部分列載為證
    據；再起訴書犯罪事實欄末段復記載「且瑋亭公司、瑋凡公司與維士有限公司、
    啟鴻企業有限公司、永久貿易有限公司、陳秀芬有限公司、慶佰貿易有限公司亦
    造成逾八千萬元之金融機構逾期放款」，本院亦無法確定此究與公訴人所起訴認
    被告涉犯刑法第二百十五條、第二百十條之行使業務上作成之不實文書罪及違反
    商業會計法第七十一條第一款之公司負責人填載不實會計憑證罪構成要件事實間
    有何相關。從而，本院自起訴書之記載及卷內所附資料既均無從確定審理之範圍
    ，故自有補正之必要。
三、又按案件由犯罪地或被告之住所、居所或所在地之法院管轄；無管轄權之案件，
    應諭知管轄錯誤之判決，並同時諭知移送於管轄法院，此為刑事訴訟法第五條第
    一項、第三百零四條所明定。經查，本案被告甲○○之住所地係位台北市○○區
    ○○路二段三八號三樓；另公訴意旨所謂被告經營之「瑋亭貿易有限公司」及「
    瑋凡實業有限公司」，亦均設立於臺北市○○區○○街三五巷五十號一樓，此有
    公司基本資料查詢單二紙附卷可資為憑，是若被告甲○○確有如起訴意旨所載以
    上開二家公司與維士有限公司、恆萬貿易有限公司、小泰國實業有限公司、啟鴻
    企業有限公司、永久貿易有限公司、陳秀芬有限公司、慶佰貿易有限公司等公司
    ，循環對開不實之進項發票，而涉犯前揭罪嫌，則其犯罪之行為地、結果地及被
    告住所地均位於台北市，是依上開說明，本院就此案件似無一般之土地管轄權。
    從而，自本案起訴書之記載亦無從認定本院就此案件有管轄權，而有補正之必要
    。
四、準此而論，本件起訴程式既有未備且有如上相關事項待予說明，爰依刑事訴訟法
    第二百七十三條第三項之規定，請公訴人於本裁定送達後十五日，補正(一)被告與
    上開數家公司間究竟於八十三年三月起至八十五年止之何時，曾相互開立何種不
    實之交易項目、金額之統一發票，及統一發票之號碼等事項，並提出相關不實統
    一發票資料。(二)起訴書犯罪事實欄末段所記載「且瑋亭公司、瑋凡公司與維士有
    限公司、啟鴻企業有限公司、永久貿易有限公司、陳秀芬有限公司、慶佰貿易有
    限公司亦造成逾八千萬元之金融機構逾期放款」部分究係公訴人所起訴認被告涉
    犯刑法第二百十五條、第二百十條之行使業務上作成之不實文書罪及違反商業會
    計法第七十一條第一款之公司負責人填載不實會計憑證罪之犯罪事實或係與犯罪
    事實無關之犯罪後情狀之描述。(三)本院就被告涉犯前揭罪嫌部分，具有管轄權之
    原因事實，特此裁定。
中      華      民      國    九十三    年     八     月      五        日
                                  臺灣高雄地方法院刑事第二庭
                                      審判長法  官    莊崑山
                                            法  官    黃宣撫
                                            法  官    林靜梅
右正本證明與原本無異。
如不服本裁定，應於裁定送達後五日內，向本院提出抗告狀。
                                            書記官    洪生輝
中    華    民    國      九十三      年      八      月      五      日
